臺灣苗栗地方法院民事判決
110年度家繼訴字第23號
原      告  謝清雄  


訴訟代理人  陳瑞櫻  






被      告  賀延香  


            方明珍  


            方明雄  



兼上二人訴訟代理人
被      告  方明芳  


            劉燕清  

            劉成章  


            劉有為  

            劉純純  


            劉雅雯  


            劉雅鈴  

            方素香  

            方素月  



            陳國珍  


            陳國坤  


            陳國建  

            陳國山  


            陳國輝  


            陳惠珊  




            陳喬琪即岡崎喬子




            陳惠敏  


            陳玟蓁  


上列當事人間請求分割遺產事件，本院於民國111年5月4日言詞
辯論終結，判決如下：
    主  文
兩造就被繼承人方駿所遺如附表一所示遺產，應依附表一分割方
法欄所示方法予以分割。
訴訟費用由兩造按附表二所示應繼分比例負擔。
    事實及理由
壹、程序事項：
    被告賀延香、劉燕清、劉成章、劉有為、劉純純、劉雅雯、
    劉雅鈴、方素香、陳國珍、陳國坤、陳國建、陳國山、陳國
    輝、陳惠珊、陳喬琪即岡崎喬子、陳惠敏、陳玟蓁，經合法
    通知，未於最後言詞辯論期日到場，核無民事訴訟法第386
    條各款所列情形，依家事事件法第51條準用民事訴訟法第38
    5條第1項前段規定，依原告之聲請，由其一造辯論而為判決
    。
貳、實體事項：
一、原告起訴主張：被繼承人方駿於民國56年9月3日死亡，原告
　　謝清雄（代位繼承其死亡母方玉雙「戶籍登記為謝方玉双」
    ）、被告方明珍、方明雄、方明芳、方素香、方素月（再轉
    繼承其死亡父方髽端）、陳國珍、陳國坤、陳國建、陳國山
    、陳國輝、陳惠珊、陳喬琪即岡崎喬子、陳惠敏、陳玟蓁（
    再轉繼承其死亡母陳甜「被繼承人之養女」）為孫子女；被
    告劉燕清為被繼承人孫女劉方素華（71年6月22日死亡）之
    配偶；被告劉成章、劉有為、劉純純、劉雅雯、劉雅鈴為次
    孫子女（再轉繼承其死亡母劉方素華）；被告賀延香為被繼
    承人長子方髽端配偶方黃省於方髽端死亡後再婚配偶賀國卿
    （方黃省與賀國卿均已死）之女。兩造均為繼承人（如卷二
    第459頁繼承系統表），應繼分如附表二所示。又被繼承人
    方駿死亡時遺有如附表一所示之遺產（下稱系爭遺產），並
    無法律規定不得分割，亦無遺囑或契約約定不得分割之情形
    ，惟因兩造無法就遺產分割達成協議，原告依民法第1164條
    之規定，本於遺產分割請求權之法律關係，請求分割被繼承
    人方駿之遺產。並聲明：如主文所示。
二、被告答辯：到庭被告兼訴訟代理人方明芳、方素月及第一次
    言詞辯論期日到庭被告陳玟蓁無不同意見，其餘被告經合法
    通知無正當理由不到庭，亦未提出書狀作何聲明或陳述。
三、本院得心證之理由：
（一）按遺產繼承人，除配偶外，依下列順序定之：一、直系血
      親卑親屬。二、父母。三、兄弟姊妹。四、祖父母。前條
      所定第一順序之繼承人，以親等近者為先。第1138條所定
      第一順序之繼承人，有於繼承開始前死亡或喪失繼承權者
      ，由其直系血親卑親屬代位繼承其應繼分。同一順序之繼
      承人有數人時，按人數平均繼承。民法第1138條、第1139
      條、第1140條、第1141條前段分別定有明文。又繼承人有
      數人時，在分割遺產前，各繼承人對於遺產全部為公同共
      有；繼承人得隨時請求分割遺產，但法律另有規定或契約
      另有訂定者，不在此限，民法第1151條、第1164條亦有明
      文。
（二）原告主張被繼承人方駿於56年9月3日死亡，兩造均為被繼
      承人方駿之繼承人，被繼承人留有系爭遺產，應繼分如附
      表二所示等情，業據原告提出繼承系統表、戶籍謄本、土
      地謄本、提存通知書等為證，且為到庭被告所未爭執，自
      堪信為真實。
（三）按共有物分割之方法不能協議決定者，法院得命為以原物
      分配於各共有人，民法第824 條第2 項第1 款定有明文，
      又公同共有物分割之方法，除法律另有規定外，應依關於
      共有物分割之規定，此觀同法第830 條第2 項規定自明。
      系爭遺產並無不能分割之情形，兩造亦無不分割之約定，
      兩造既不能協議分割，原告請求裁判分割以消滅該遺產之
      公同共有關係，即無不合。關於分割方法，原告請求按應
      繼分分割為分別共有。本院審酌本件並無難以維持分別共
      有之情形，而原告主張之分割方法尚屬公平適當，並未侵
      害兩造之權益，而為可採。爰判決如主文第1 項所示。
四、遺產分割之訴，本質上並無訟爭性，兩造本可互換地位。本
    件原告起訴雖於法有據，但被告之應訴實因訴訟性質所不得
    不然，本院認為訴訟費用由敗訴當事人負擔，顯失公平，而
    應由兩造依其應繼分之比例換算之結果分擔，較為公允，爰
    諭知如主文第2項所示。
五、訴訟費用負擔之依據：家事事件法第51條，民事訴訟法第80
    條之1、第85條第1項本文。
中　　華　　民　　國　　111 　年　　5 　　月　　18　　日
                   家事法庭     法  官　李太正
以上正本係照原本作成。
如對本判決上訴，須於判決送達後20日之不變期間內，向本院提
出上訴狀。
中　　華　　民　　國　　111 　年　　5 　　月　　18　　日
                                書記官　陳明芳
附表一（被繼承人方駿遺產）
序號 標                     的 面積（平方公尺） 權利範圍 分割方法 1 苗栗縣○○鎮○○○段000號 3.70 2/54 兩造按附表二之各自應繼分，分割為分別共有 2 苗栗縣○○鎮○○○段000號 6.00 4/648 同上 3 苗栗縣○○鎮○○○段000號 172.54 4/648 同上 4 苗栗縣○○鎮○○○段000號 297.91 4/648 同上 5 苗栗縣○○鎮○○○段000號 179.12 4/648 同上 6 苗栗縣○○鎮○○○段000號 2243.46 4/648 同上 7 苗栗縣○○鎮○○○段000號 605.81 4/648 同上 8 苗栗縣○○鎮○○○段000號 169.00 4/648 同上 9 苗栗縣○○鎮○○○段000號 5.00 4/648 同上 10 苗栗縣○○鎮○○○段000號 20.44 4/648 同上 11 苗栗縣○○鎮○○○段000號 1580.0 4/648 同上 12 苗栗縣○○鎮○○○段000號 206.76 4/648 同上 13 苗栗縣○○鎮○○○段000號 615.00 4/648 同上 14 苗栗縣○○鎮○○○段000號 155.00 4/648 同上 15 苗栗縣○○鎮○○○段000號 100.00 4/648 同上 16 苗栗縣○○鎮○○○段000號 15.27 4/648 同上 17 苗栗縣○○鎮○○○段000號 58.81 4/648 同上 18 苗栗縣○○鎮○○○段000號 38.91 4/648 同上 19 苗栗縣○○鎮○○○段000號 24.05 4/648 同上 20 苗栗縣○○鎮○○○段000號 162.00 4/648 同上 21 苗栗縣○○鎮○○○段000號 26.64 4/648 同上 22 苗栗縣○○鎮○○○段000號 76.02 4/648 同上 23 苗栗縣○○鎮○○○段000號 11.00 4/648 同上 24 苗栗縣○○鎮○○○段000號 195.38 4/648 同上 25 苗栗縣○○鎮○○○段000號 34.00 4/648 同上 26 苗栗縣○○鎮○○○段000號 1314.64 4/648 同上 27 苗栗縣○○鎮○○○段000號 236.10 4/648 同上 28 苗栗縣○○鎮○○○段000號 125.19 4/648 同上 29 苗栗縣○○鎮○○○段000號 36.59 4/648 同上 30 苗栗縣○○鎮○○○段000號 160.03 4/648 同上 31 苗栗縣○○鎮○○○段000號 258.01 4/648 同上 32 苗栗縣○○鎮○○○段000號 286.02 4/648 同上 33 苗栗縣○○鎮○○○段000號 395.00 4/648 同上 34 苗栗縣○○鎮○○○段000號 27.00 4/648 同上 35 苗栗縣○○鎮○○○段000號 28.00 4/648 同上 36 苗栗縣○○鎮○○○段000號 1755.04 4/648 同上 37 苗栗縣○○鎮○○○段000號 599.20 4/648 同上 38 苗栗縣○○鎮○○○段000號 197.29 4/648 同上 39 苗栗縣○○鎮○○○段000號 9.01 4/648 同上 40 苗栗縣○○鎮○○○段000號 402.00 4/648 同上 41 苗栗縣○○鎮○○○段000號 216.88 4/648 同上 42 苗栗縣○○鎮○○○段000號 82.05 4/648 同上 43 苗栗縣○○鎮○○○段000號 224.03 4/648 同上 44 苗栗縣○○鎮○○○段000號 77.26 4/648 同上 45 苗栗縣○○鎮○○○段000號 991.06 4/648 同上 46 苗栗縣○○鎮○○○段000號 715.86 4/648 同上 47 苗栗縣○○鎮○○○段000號 97.65 4/648 同上 48 臺灣苗栗地方法院107年度存字第0165號提存款 新台幣 462.278元（含利息） 全部 兩造按附表二之各自應繼分，分配取得。 
　　　　　　　　　　　　　　　　　　　　　　　　　　
附表二（兩造之應繼分）
繼承人 應繼分 謝清雄（原告） 2/5 陳國珍（以下為被告） 1/45 陳國坤 1/45 陳國建 1/45 陳國山 1/45 陳國輝 1/45 陳惠珊 1/45 陳喬琪即岡崎喬子 1/45 陳惠敏 1/45 陳玟蓁 1/45 方明珍 9/140 方明芳 9/140 方明雄 9/140 方素香 9/140 方素月 9/140 賀延香 2/140 劉燕清 1/105 劉成章 23/2100 劉純純 23/2100 劉雅雯 23/2100 劉雅鈴 23/2100 劉有為 23/2100